臺灣臺東地方法院民事裁定　　　　　　100年度消債更字第4號
聲請人　簡志宏
代理人　王丕衍律師
上列當事人聲請消費者債務清理之更生事件，本院裁定如下：
    主      文
聲請人簡志宏於中華民國100年3月31日16時起，開始更生程序。
命司法事務官進行本件更生程序。
    理      由
壹、按(一)「債務人不能清償債務或有不能清償之虞者，得依本條
    例所定更生或清算程序，清理其債務。」，消費者債務清理
    條例（下稱同條例）第3條定有明文；(二)「債務人無擔保或
    無優先權之債務總額未逾新臺幣1,200萬元者，於法院裁定
    開始清算程序或宣告破產前，得向法院聲請更生。」（同條
    例第42條第1項）；(三)「法院開始更生程序之裁定，應載明
    其年、月、日、時，並即時發生效力。前項裁定不得抗告，
    並應公告之。」（同條例第45條）；(四)法院開始更生程序後
    ，得命司法事務官進行更生程序（同條例第16條第1項）。
貳、本件聲請意旨略以：
    伊於5年內亦未從事營業活動，願以每月收入扣除支出後之
    餘額，清償對債權人之債務。而本件聲請時，聲請人已累計
    無擔保或無優先權之債務總金額約149萬元，故聲請人資產
    總價值並不足清償債務總金額，爰在未經法院裁定開始清算
    程序或宣告破產前，向本院聲請更生等語。
參、經查：
一、聲請人主張之前揭事實，業據提出：財團法人金融聯合徵信
    於99年4月15日所出具之當事人綜合信用報告、財政部臺灣
    南區國稅（下稱國稅局）於99年5月6日所出具97年度之綜合
    所得稅各類所得資料清單、勞工保險被保險人投保資料表、
    租期自99年1月1日至100年12月31日之房屋租賃契約書、本
    院99年度司執字第751號執行命令、勝喜汽車修理廠所出具
    99年度各類所得扣繳暨免扣繳憑單、中華郵政股份有限公司
    臺東中山路郵局（下稱臺東郵局）之郵政存簿儲金簿、彰化
    銀行活期儲蓄存款存摺、證明購買汽車燃料油、鞋子、瓦斯
    之收據、自各銀行匯款繳付對債權人新裕資產管理股份有限
    公司（下稱新裕公司）之分期款項匯款單影本，及財產及收
    入狀況說明書、債權人清冊、國稅局於100年3月22日所出具
    98年度之綜合所得稅各類所得資料清單、財產歸屬資料清單
    、戶籍謄本等證據資料為證｛見本院卷（下同）第9頁至第
    55頁｝，堪可認定為真實。
二、至於：
  (一)依聲請人所提出之證據資料顯示，其名下除在：臺東郵局於
    99年12月21日有存款新臺幣（下同）137元、彰化銀行96年6
    月21日有存款805元外，無任何之財產，且5年內亦未從事營
    業活動（第40頁、第45頁至第48頁：上開銀行存摺影本、國
    稅局財產歸屬資料清單）；於97、98年度之綜合所得額分別
    為300,694元、300,000元（第18頁至第19頁：各該年度綜合
    所得稅查詢資料），即平均月收入約25,028元｛計算方式：
    （300,694元＋300,000元）÷24個月｝；目前任職於「勝喜
    汽車修理廠所」、每月薪資約22,000元等情（第22頁、第39
    頁：勞工保險被保險人投保資料表、該公司出具99年度各類
    所得扣繳暨免扣繳憑單影本），堪可認定為真實。
  (二)另為使負債務之消費者，得依本條例所定程序清理其債務，
    以調整其與債權人及其他利害關係人之權利義務關係，保障
    債權人之公平受償，謀求消費者經濟生活之更生及社會經濟
    之健全發展，而制定本條例。故對債務人之支出，自不應過
    於浮寬，但仍應得以維持債務人家庭合理之基本生活所需範
    圍內，所為必要之支出，核先敘明。參酌內政部主計處所公
    佈之98年度臺灣省每人每月最低生活費標準為9,829元（已
    包含居住費用，故不得再另列房貸金額，第56頁：歷年最低
    生活費一覽表），則以聲請人目前每月22,000元之收入，扣
    除自己生活之必須費用9,829元後，餘款約尚有12,717元（
    計算方式：22,000元－9,829元），應為昭然。
  (三)而聲請人迄今對新裕公司、良京實業股份有限公司所負無擔
    保或無優先權債務約為149萬（第11頁、第52頁至第55頁：
    自各銀行匯款繳付對債權人新裕公司之分期款項匯款單影本
    、聲請人之債權人清冊），據此，聲請人之資產總價值扣除
    債務總金額後，顯有不能清償債務之虞，堪可認定。
三、綜上所述，本院考量上情；及聲請人之財產、信用、勞力、
    技術後，認聲請人顯有不能清償債務之虞，應為昭然。復未
    經法院裁定開始清算程序或宣告破產（同條例第13條）；而
    無擔保或無優先權之債務總額未逾1,200萬元（同條例第42
    條）；又無同條例第6條第3項、第8條、第46條各款所定應
    駁回更生聲請之事由。則聲請人於本件更生之聲請，洵屬有
    據，應予准許，爰併依同條例第16條第1項規定，命司法事
    務官進行更生程序，並裁定如主文所示。
四、至於法院裁定開始更生程序後，對於債務人不得開始或繼續
    訴訟及強制執行程序。但有擔保或有優先權之債權，不在此
    限（同條例第48條第2項）。
五、而本件司法事務官於進行更生程序，於協助債務人提出更生
    方案時，應注意更生方案需酌留債務人生活上應變所需費用
    ，並依社會常情衡量債務人之償債能力，依此協助債務人擬
    定公允之更生方案，始符消費者債務清理條例重建債務人經
    濟生活之立法目的，附此敘明。
中    華    民    國    100    年    3    月    31    日
                        民事庭  法  官  陳兆翔
上為正本係照原本作成。
本件不得抗告。
本裁定已於100年3月31日16時公告。
中    華    民    國    100    年    3    月    31    日
                                書記官   陳昭穎